【裁判字號】    97,上訴,795
【裁判日期】    970828
【裁判案由】    傷害致死
【裁判全文】
臺灣高等法院臺南分院刑事判決         97年度上訴字第795號
上  訴  人  臺灣臺南地方法院檢察署檢察官
上  訴  人
即  被  告  甲○○
                    現羈押於臺灣臺南看守所
選任辯護人  林士龍  律師（扶助律師）
            彭大勇  律師（扶助律師）
上列上訴人因被告傷害致死案件，不服臺灣台南地方法院九十七
年訴字第九十四號中華民國九十七年六月十二日第一審判決（起
訴案號：臺灣台南地方法院檢察署九十六年度偵字第一四四九○
號），提起上訴，本院判決如下：
    主  文
上訴駁回。
    事  實
一、甲○○於民國（下同）八十七年間，在高雄市鹽埕區某附設
    卡拉ＯＫ餐廳工作時認識陳克敏，二人自八十八年起，開始
    交往，進而在外租屋同居。嗣於九十六年九月廿七日晚上九
    時許，陳克敏飲酒後返回台南市○○路○段一八五號「星光
    大樓」八樓之五租處，陳克敏與甲○○因細故發生爭吵，於
    同晚約十二時許，甲○○在客觀上，應能預見如持刀刃刺向
    他人大腿內側部位，因該部位有股動脈、股靜脈，將可能因
    而致人於死情況下，竟仍基於傷害人身體犯意，持其所有刀
    刃長九‧九公分、最寬處二‧二公分、含刀柄全長二十公分
    水果刀一把，以手握刀柄、刀刃垂直朝下方式，趁陳克敏坐
    立於客廳東南側Ｌ型沙發右側，正準備起身不及防備之際，
    朝陳克敏右大腿近鼠蹊部猛力刺下，致陳克敏受有右大腿前
    側根部一處穿刺傷（長二‧九公分、寬○‧九公分，行進方
    向為右朝左、上朝下且略向後偏斜）。此穿刺傷經皮膚和皮
    下軟組織，切開股靜脈並切斷股動脈小分支，造成皮下軟組
    織和肌肉內大出血，甲○○見狀，先以毛巾布塊按壓傷口。
    嗣因陳克敏血流不止，乃於九十六年九月廿八日凌晨零時二
    十四分許，撥打「一一九」通知救護車救治，待救護人員抵
    達現場，陳克敏已停止出血，但已無呼吸、脈搏，經救護人
    員初步急救後，隨即將陳克敏載至台南市郭綜合醫院急救，
    然延至九十六年九月廿八日凌晨三時五分許，因急救後無法
    恢復生命徵象而死亡。甲○○於犯後，在警員發覺前，主動
    報案，並向據報前往現場處理警員自首，而接受裁判。
二、案經陳克敏胞弟陳德明訴由臺南市警察局第二分局報請臺灣
    臺南地方法院檢察署偵查起訴。
    理  由
甲、證據能力部分：
    按現行刑事訴訟法為保障被告之反對詰問權，排除具有虛偽
    危險性傳聞證據，以求實體真實之發見，於該法第一五九條
    第一項明定被告以外之人於審判外言詞或書面陳述，除法律
    有規定者外，不得作為證據；而刑事訴訟法第一五九條之一
    至一五九條之四為傳聞法則例外規定，被告以外之人於審判
    外陳述，雖不符前四條規定，但經當事人於審判程序同意作
    為證據，法院審酌該言詞陳述或書面陳述作成時情況，認為
    適當者，亦得為證據；當事人、代理人或辯護人於法院調查
    證據時，知有第一五九條第一項不得為證據情形，而未於言
    詞辯論終結前聲明異議者，視為有前項同意，刑事訴訟法第
    一五九條之五定有明文。本件檢察官提出供述證據，業據被
    告及辯護人本院審理時均不爭執證據能力，迄言詞辯論終結
    前，亦未主張有刑事訴訟法第一五九條第一項不得為證據情
    形，且經本院審酌後認上開證據，並無不適當情形，應認均
    有證據能力，合先敘明。
乙、實體部分：
一、本件被害人陳克敏於上開時地，遭被告甲○○持扣案水果刀
    傷及其右大腿內前側根部，致該處受有一處穿刺傷，經送往
    台南市郭綜合醫院救治，因傷重不治死亡，嗣經法務部法醫
    研究所聘任醫師解剖，發現被害人上開穿刺傷傷及右股靜脈
    及股動脈分枝，造成皮下軟組織及肌肉內大量出血，鑑定死
    亡原因為「右大腿穿刺傷合併大出血；死亡原因：他殺」等
    情，業據被告坦承不諱，並有臺灣臺南地方法院檢察署檢驗
    員製作驗傷診斷書、台南市消防局九十六年十一月二日南市
    消指字第09600-109380號函附報案紀錄查詢、救護紀錄查詢
    、台南市消防局救護紀錄表、台南市警察局第二分局九十六
    年十月三十日南市警二刑字第0964223744號函附台南市警察
    局現場勘查卷（內含現場勘查採證照片、證物清單、勘查採
    證同意書）、刑事警察局九十六年十月十六日刑紋字第0960
    154746號鑑驗書、刑事警察局九十六年十一月三十日刑醫字
    第0960152743號鑑驗書、九十六年十二月十三日刑醫字第09
    60188421號鑑驗書、台南市郭綜合醫院出具法醫參考病歷摘
    要、台灣台南地方法院檢察署相驗筆錄、解剖筆錄、相驗屍
    體證明書、相驗照片、解剖光碟、法務部法醫研究所九十六
    年十一月廿日法醫理字第0960004417號函附解剖報告書、毒
    物化學檢驗報告、鑑定報告書、現場照片九張及扣案水果刀
    一把在案可佐。是被害人陳克敏係遭被告持扣案水果刀刺傷
    右大腿內前側根部，致該處受有一處穿刺傷，且因大量出血
    而死亡事實，應堪認定。
二、關於被告是否基於故意傷害意思，而持刀傷害被害人等情，
    被告雖辯稱：當天我與陳克敏發生口角，陳克敏打我一巴掌
    ，我一時想不開，到廚房拿水果刀，打算割腕自殺，陳克敏
    見狀要搶下刀子，我們二人拉扯間，刀子不知道如何刺到陳
    克敏，我聽見陳克敏「啊」了一聲，血就流出來，我趕快拿
    毛巾，幫忙止血，我看陳克敏神情痛苦，問他要不要去醫院
    ，陳克敏說他站不起來，我就立刻打「一一九」叫救護車，
    我並沒有遲延救護陳克敏等語。惟查：
  (一)被告案發日於警詢供稱：我們吵得很兇，陳克敏他有動手打
    我，摑掌我，因他之前也有動手打過我，所以他這次又要起
    身動手打我（本來他是坐在椅子上），我以為他又要繼續打
    我，所以我跑到廚房拿水果刀，刺他一刀，當我刺他的時候
    他是坐在椅子上，我跟他說，你還要打我嗎？（我是往他右
    大腿上刺的），我不知道會那麼嚴重，如我要他死的話，就
    會往他身上或心臟刺了等語（詳一二六七號相驗卷七頁）；
    又被告於案發當日又供稱：（你與陳克敏發生爭吵後，妳為
    何要拿刀刺他？）因他先摑掌我，我一時生氣，想嚇嚇他，
    但我不知道會這樣子；（妳當時拿刀方式？）我當時手握刀
    柄，刀刃向下，我是向下刺的，當時陳克敏是先站著，跟我
    吵，我返回廚房拿刀時，他剛好又坐在椅子上，他看我拿刀
    返回客廳，他有起身作勢要打我的樣子，所以我才向他右大
    腿刺了一下，並且說你還要打我嗎等語（詳一二六七號相驗
    卷十三頁）。嗣於九十六年九月廿八日偵查中被告亦供稱：
    我們坐在客廳沙發聊天，我們有講到他以前的事，包括他交
    其他女友及他打我的事，他惱羞成怒，他站起來打我右臉頰
    ，我生氣，跑到廚房去拿水果刀，我本來拿在右手，要嚇他
    ，問他是否還要打我，他原本坐下，看到我過來，他準備要
    站起來，起身一半時，我很激動問他，是否還要打我，我手
    一揮，刀子就刺進他鼠蹊部，我不知道有刺進去，他有「啊
    」了一聲，我看到他坐下去，手壓著腿部，腿部在流血，我
    進去浴室拿毛巾，壓住他流血的地方，他還跟我說他會痛，
    我怕他拿刀子刺我，我又把刀子收回廚房，我看他一直流血
    ，我就打電話叫救護車等語（詳偵查卷五頁）。上開供述，
    係被告案發日在警詢及偵查中所為供述，且被告於原審自承
    當時在警詢及偵查中供述均未遭警察及檢察官脅迫（詳原審
    卷八八頁），是被告其於警詢及偵查中供述，應係出於被告
    自由意志所為陳述。則被告當時如持刀欲割腕自殺，而與被
    害人發生拉扯，不慎傷及被害人陳克敏，何以對此有利於己
    事實隻字未提，甚至於本案移審及法院審理時，均未主動供
    出，反向法官坦承持刀刺向被害人陳克敏右大腿，是被告辯
    稱其拿水果刀是要割腕自殺，顯不合情理，自不足採。
  (二)又被告於原審雖供稱：案發當時，我要割腕自殺，我是右手
    握刀，要割左手，至刀刃方向已忘記，陳克敏見狀站起來，
    一手握住我右手，抓的比較輕，他知道我右手有受過傷，比
    較沒有力氣，另一手要抓住我左手，我有揮動，但後來也有
    抓到，我們二人當時是站著；被害人抓住我雙手後，當時我
    刀子還握著，拉扯的時我們二人有彎下去，我的手當時是反
    握著刀；被害人發出「啊」了一聲時，刀子還在我手上等語
    （詳原審卷八八至八九頁）。但據鑑定證人胡璟於原審供稱
    ：死者除出血傷口外，我們沒在死者的身體其他部位發現有
    其他傷口，如果是在拉扯受傷，因手肘會彎曲，一般傷口多
    半是在死者的上半身，且死者傷口角度，是從上到下偏斜、
    由外側向內邊刺入，不似拉扯而造成創傷等語（詳原審卷八
    五頁）。依被告及鑑定人上開供詞觀之，足認被害人受傷部
    位及傷勢，與一般因拉扯時所造成傷勢，並不相符。且被害
    人為體型結實、狀碩男性，被告則為身材嬌小女性，兼以被
    告自承其右手受過傷，較無力氣，設被告與被害人拉扯，則
    被害人應能順利奪下被告右手所持水果刀為是，何以刀子尚
    在被告掌握中？再者，依被告陳述及當庭比劃動作，被告其
    當時為右手持刀反握，欲割左手腕，被害人在其斜對面，則
    被告當時所持水果刀刀鋒應係朝內，其與被害人發生拉扯時
    ，理應被告受傷機率較高為是，何以竟毫髮無傷，反係被害
    人受傷？又依被告陳述渠等二人所在位置，對照被害人受傷
    部位為右大腿內側，被害人抓住被告雙手後，二人拉扯動線
    ，需由被告右側，由下往被害人右側移動後，刀鋒尚需反轉
    ，始有刺入被害人右大腿內側可能。何況系爭水果刀，刀刃
    長九‧九公分、最寬處二公分，而依台南市警察局現場勘驗
    報告所載，被害人傷口深度，約有十一公分、長約有二‧七
    公分等語（詳一四四九○號偵查卷六七頁背面綜合研判(七)記
    載、另依一二六七號相驗卷二五所附台南市郭綜合醫院法醫
    參考病歷摘要記載，被害人鼠蹊部深層穿刺傷約有三公分寬
    ，深度大於五公分），顯見系爭水果刀，刀刃幾乎已完全刺
    入被害人體內，刺入力道應該甚猛，以被害人業已抓住被告
    右手情形，縱二人於拉扯間，不慎傷及被害人，在刀刃甫刺
    入被害人右大腿瞬間，被害人理應反射性，將被告右手拉開
    ，應無由任令該刀刃完成沒入其大腿內。綜上事證，被告上
    開辯解，顯係事後卸責之詞，不足採信。
  (三)另被告於警偵訊及原審時，對其持扣案水果刀刺傷被害人經
    過，已詳述明確。又對照被告於警詢及偵查中供稱：被害人
    當時是坐著，欲起身，我當時站著手持水果刀，往他右大腿
    刺等語。被告於原審又供稱：我們當時不是面對面，（以手
    筆劃）我們是斜對著等語。據此，被告當時持刀欲刺傷被害
    人，自是持刀由上往下，由外側向內邊刺入，適與上開鑑定
    人說明被害人傷口形成原因相互吻合。又被告辯解，經鑑定
    證人於原審到場說明被害人受傷部位及形成原因後，應排除
    係二人在拉扯間不慎造成傷害可能性。準此，被告既因當日
    與被害人發生爭吵，一時氣憤，前往廚房拿水果刀返回客廳
    ，當時被害人正坐在沙發上，見狀乃欲起身，被告即持水果
    刀往被害人右大腿猛力刺入，被告主觀上傷害被害人意思甚
    明，堪以認定。
三、按刑法第二百七十七條第二項傷害致人於死罪，係因犯傷害
    罪致發生一定結果所為加重其刑規定，而加重結果犯既以行
    為人以「能預見」其結果發生為要件，而所謂能預見乃指客
    觀情形而言，與主觀上有無預見情形不同。刑法上傷害致死
    罪係結果犯（四七台上九二○號判例參照）。本件被告雖辯
    稱；我只是要嚇嚇被害人陳克敏，不知會那麼嚴重云云。然
    查人體大腿，雖非身體重要器官，但佈滿大小血管（動脈、
    靜脈及其分支），此乃眾人週知事實，亦為被告所能知悉。
    被告客觀上，應能預見如持刀刃，刺向被害人大腿內側，將
    有傷及大腿內動脈或靜脈血管，因而造成被害人出血過多致
    死可能性。況依被害人所受穿刺傷深度約十一公分，可見被
    告持扣案水果刀，往正坐在沙發上欲起身被害人右大腿部位
    刺下時，力道甚猛，顯有傷害犯意，非僅嚇嚇被害人而已。
    被告客觀上既能預見，其持刀刺向被害人大腿內部，將有傷
    及體內血管，因而造成被害人出血過多致死可能性，主觀上
    仍基於傷害被害人意思，而持扣案水果刀猛力刺入被害人右
    大腿根部，傷及被害人股靜脈，並切斷股動脈小分支，造成
    被害人皮下軟組織和肌肉內大出血而死亡，則被害人死亡加
    重結果，與被告傷害基本行為間，顯有因果關係。是被告傷
    害致人於死犯行，事證明確，應堪認定。
四、核被告所為，係犯刑法第二百七十七條第二項前段傷害致人
    於死罪。又被告於傷害致死犯行後，在警員發覺前主動報案
    ，並向到場處理警員供承係其持水果刀刺傷被害人陳克敏，
    有台南市警察局第二分局處理相驗案件初步調查報告暨報驗
    書在卷可憑（詳一二六七號相驗卷三頁），應認被告已有接
    受裁判意思，自符合刑法第六十二條自首要件。然審酌被告
    與被害人並無仇隙，被告竟罔顧與被害人多年情誼，僅因與
    被害人發生爭吵，即持刀刺傷被害人，並導致被害人死亡，
    被告犯後，為減輕刑責竟飾詞狡辯，難認有悔意，本院因認
    被告不宜依刑法第六十二條自首規定減輕其刑，併此敘明。
五、原判決以被告傷害致死犯行，罪證明確，因予適用刑法第二
    百七十七條第二項、第三十八條第一項第二款、第六十二條
    第一項規定，併審酌被告與被害人並無仇隙，且觀諸被害人
    母親乙○○提出：「被害人郵政存簿儲金簿影本、臺北縣汐
    止市農會匯款申請書、便條紙及高雄市玉皇宮管理委員會九
    十三年安太歲收據」，被害人不僅定時提供生活費給予被告
    ，且委託其母為被告安太歲，以保平安，足見被害人對被告
    甚為關心。案發日被告住處熱水器壞掉，被害人尚購買全新
    熱水器返回二人住處準備安裝，足見被害人對被告應是關懷
    備至。倘如被告所辯與被害人交往期間遭被害人多次毆打，
    且被害人有另結新歡情形，則二造既無婚約關係，被告儘可
    離去，何以仍願與被害人同居生活！被告罔顧二人多年情誼
    ，僅因與被害人發生爭吵，即持刀刺傷被害人，並致被害人
    死亡，犯後被告為減輕刑責又飾詞狡辯，難認有悔意等一切
    情狀，認被告不宜依刑法第六十二條自首規定減輕其刑，因
    而對被告量處有期徒刑八年，以資儆懲。併敘明扣案水果刀
    一把係被告所有，且供被告本犯罪所用，已據被告陳明在卷
    ，應依刑法第三十八條第一項第二款規定宣告沒收等情。
六、本院經核，原判決認事用法，均無違誤，量刑亦稱妥適。檢
    察官上訴意旨以，本件法定最輕本刑為七年以上有期徒刑之
    罪，原審僅對被告判處有期徒刑八年，似嫌輕縱；又被告於
    刺傷被害人後，依法醫證詞，拖延三十分鐘以上，始通知「
    一一九」勤務中心，原審就被告有無延誤將被害人送醫並未
    審酌，是原判決難認妥適，請予撤銷並改判被告有期徒刑十
    五年云云。經查，由台南市警察局現場勘察報告記載：扶手
    上有中速噴濺血點（照片９）、扶手垂直面上有中速噴濺血
    點（照片10），以棉棒沾生理食鹽水，轉移編號１、４、５
    血跡各一枝；Ｌ型沙發右前方地面發現有三處中速噴濺血點
    （照片11）；Ｌ型沙發左前方地面有二處中速噴濺血點；又
    拖鞋（照片12）：鞋面上方有中速噴濺血跡、鞋面右側有四
    處中速噴血等情（詳一四四九○號偵查卷三三至三四頁），
    由此可證有部分血跡並非慢流而下，則鑑定人在原審供稱係
    依慢速流出而計算死亡可能時間，自難遽信。又本件由警卷
    所附現場客廳照片，在客廳沙發上有塊布及沙發前有二塊布
    ，均沾滿大量血跡，有現場客廳照片在卷可憑（詳警卷二七
    至二八頁）。足見被害人陳克敏案發當時，血流甚為大量，
    應係在被告以布及陳克敏自行按壓（鑑定報告稱死者雙手有
    大量血跡）無效後，始導致被害人陳克敏死亡時間，較鑑定
    人預測為快，而非被告有意延誤所致。又被告並非專業護理
    人員，對急救知識自不可能依專業標準要求，案發後，被告
    其在情緒極度恐懼及慌亂中，能先幫陳克敏止血，再打電話
    求救並等救護車，應已符合一般人要求水準，自不能以被告
    急救有瑕疵，而認被告另有其他犯罪意圖。又被告於犯後不
    久即報案，可見被告已盡力防止本件結果發生。檢察官上訴
    意旨，指被告對被害人有意延誤送醫救護情事，應從重判處
    有期徒刑十五年，依上所述，自無理由。至被告上訴意旨以
    ：案發後，被告自始至終坦承犯行，且承認過錯，並無逃避
    ，案發期間並深深悔悟，請予被告自新機會，而原審竟判處
    被告有期徒刑八年，實屬過重，請從輕量刑，予被告自新機
    會云云。惟查被害人平日對被告關懷備至，已如前述，被告
    此次僅因與被害人細故發生爭吵，竟即持刀刺傷被害人，並
    致被害人死亡，被告犯後為減輕刑責，又飾詞狡辯，難認有
    悔意等情狀，故而雖認被告符合自首，但審酌裁量結果，認
    不宜予被告依自首減刑，已如前述，且本件被告所犯法定最
    輕本刑為七年以上有期徒刑之罪，原審對被告僅量處有期徒
    刑八年，僅多於法定最低度刑一年，本院認已符合罪刑相當
    原則，被告指摘原判決量刑過重，為無理由，應併予駁回。
據上論斷，應依刑事訴訟法第三百六十八條，判決如主文。
本案經檢察官郭珍妮到庭執行職務。
中    華    民    國    97    年     8    月    28    日
                  刑事第六庭    審判長法  官  蔡崇義
                                      法  官  杭起鶴
                                      法  官  董武全
以上正本證明與原本無異。
如不服本判決，應於收受本判決後十日內向本院提出上訴書狀。
其未敘述上訴理由者並得於提起上訴後十日內向本院補提理由書
狀（均須按他造當事人之人數附繕本）「切勿逕送上級法院」。
                                      書記官  許美惠
中    華    民    國    97    年     8    月    28    日
附錄法條：
刑法第二百七十七條：
傷害人之身體或健康者，處三年以下有期徒刑、拘役或一千元以
下罰金。
犯前項之罪因而致人於死者，處無期徒刑或七年以上有期徒刑；
致重傷者，處三年以上十年以下有期徒刑。


司法院資訊處製作；財團法人民間司法改革基金會備份。
